臺灣板橋地方法院交通事件裁定　　　　94年度交聲字第1000號
原處分機關　交通部公路總局臺北區監理所
異　議　人
即受處分人　甲○○
上列異議人因違反道路交通管理處罰條例案件，對於原處分機關
於民國94年6 月3 日所為北監自裁字第裁40–C00000000 號處分
，聲明異議，本院裁定如下：
    主  文
異議駁回。
    理  由
一、異議意旨略以：異議人即受處分人高明智於民國（下同）94
    年4月23日晚間7時36分許，酒後駕駛車牌號碼EX－8453號自
    用小客車，行經臺北縣三峽鎮○○路與介壽路2段169巷路口
    時，不慎擦撞被害人盧世華所騎乘之車牌號碼JF8－665號重
    型機車，致被害人受傷。然當時是被害人先撞到異議人的車
    輛，異議人因酒精作用，渾然不知被人撞到，直到下一個紅
    綠燈號誌停下後，才有人告知異議人撞到人，異議人才返回
    車禍現場。詎料被害人知道異議人有喝酒後，即直指異議人
    肇事逃逸，警員亦未善盡調查之責，僅憑片面之詞，擅自認
    定異議人肇事逃逸。異議人雖有喝酒，但無逃離肇事現場之
    故意，亦無過失，因異議人已處於酒後精神耗弱之狀態，如
    何能注意到有人受傷，況是被害人先違規撞到異議人之車輛
    異議人並無肇事逃逸之意圖，原處分謂異議人肇事致人受傷
    逃逸，顯與事實不符，爰請撤銷原處分云云。
二、按汽車駕駛人，駕駛汽車肇事致人受傷或死亡，應即採取救
    護或其他必要措施，並向警察機關報告，不得駛離，違者吊
    扣其駕照3個月至6個月；逃逸者吊銷駕駛執照，道路交通管
    理處罰條例第62條第1項定有明文，且依同條例第67條第1項
    規定，違反上開規定而經吊銷駕駛執照者，終身不得考領駕
    駛執照。其立法本旨係在增進行車安全、保護他人權益，以
    維持社會秩序。蓋道路交通事故發生後，有受傷或死亡之情
    形者，應即時救護或採必要之措施，以防損害範圍之擴大。
    如駕駛人於肇事後，隨即駕車逃離現場，不僅使肇事責任認
    定困難，更可能使受傷之人喪失生命，自有從嚴處理之必要
    。又終身不得考領駕駛執照之規定，同係為維護車禍事故受
    害人生命安全、身體健康必要之公共政策，且在責令汽車駕
    駛人善盡行車安全之社會責任，屬維持社會秩序及增進公共
    利益所必要，司法院大法官釋字第284號、第531號解釋可資
    參照。職是之故，汽車駕駛人駕駛汽車發生交通事故，不論
    其責任之歸屬為何，即有義務留在肇事現場，採取救護或其
    他必要措施，並向警察機關報告，以保護他人權益，同時釐
    清肇事責任，自不待言。
三、本件異議人高明智於94年4月23日晚間7時36分許，駕駛其所
    有之車牌號碼EX－8453號自用小客車，行經臺北縣三峽鎮○
    ○路與介壽路2段169巷口時，與被害人盧世華所騎乘之車牌
    號碼JF8－665號重型機車發生擦撞，致被害人盧世華受有右
    鎖骨骨折、右前臂深撕裂傷、右膝右踝挫傷、頭部外傷之傷
    害，異議人於肇事後未留在現場，嗣經不詳姓名路人駕車攔
    下，告知其應留在現場處理，異議人始駕車返回現場等情，
    為異議人所不爭執，並經本院依職權調閱臺灣板橋地方法院
    檢察署94年度偵字第7260號卷宗核閱屬實。異議人雖辯稱，
    係被害人撞伊，且伊不知有人受傷云云。惟查，異議人於警
    訊時已坦承，與被害人所騎機車發生事故後，有將車子停於
    路旁，之後見機車駕駛自行爬起，就駕車離去。於偵訊時更
    供承，肇事之後很緊張且有喝酒，加上是職業駕駛，怕被吊
    銷執照，看對方爬起來之後，靠在橋邊，以為沒事，所以就
    先行離開。因為心虛，所以有看到被害人跌倒亦未停下來關
    心等語，有前開偵查卷內之警，偵訊筆錄附卷可稽。足認異
    議人已知肇事，卻未在現場等候處理且逕自離去，所辯不知
    肇事，無逃逸之犯意云云，洵屬事後卸責之詞，不足採信。
    再依開大法官會議解釋之旨，汽車駕駛人駕駛汽車發生交通
    事故，不論其責任之歸屬為何，均有義務留在肇事現場，採
    取救護或其他必要措施，並向警察機關報告，以保護他人權
    益，同時釐清肇事責任，是本件事故之發生，異議人有無過
    失，均不影響其肇事後未在現場處理，擅自逃逸之事實。從
    而，原處分機關依據道路交通管理處罰條例第62條第1 項，
    裁處吊銷異議人駕駛執照，並依同條例第67條第1 項為終身
    禁考之處分，並無違誤，量罰亦甚妥適，應予維持，本件異
    議為無理由，應駁回之。
據上論斷，應依道路交通案件處理辦法第19條，裁定如主文。
中　　華　　民　　國　　94　　年　　7　　月　　 29 　日
                        交通法庭      法  官  王  敏  慧
以上正本證明與原本無異。
如不服本裁定，應於送達後5日內，向本院提出抗告狀。
                                      書記官  陳  秀  慧
中　　華　　民　　國　　94　　年　　7　　月　　 29 　日
